【裁判字號】    97,訴,259
【裁判日期】    971218
【裁判案由】    違反槍砲彈藥刀械管制條例
【裁判全文】
臺灣臺東地方法院刑事判決               97年度訴字第259號
公  訴  人  臺灣臺東地方法院檢察署檢察官
被      告  乙○○
                    (另案於臺灣宜蘭監獄執行中)
選任辯護人  財團法人法律扶助基金會  李泰宏律師
上列被告因違反槍砲彈藥刀械管制條例案件，經檢察官提起公訴
（97年度偵字第1131號），本院判決如下：
    主  文
乙○○未經許可，持有可發射子彈具有殺傷力之改造手槍，處有
期徒刑貳年，併科罰金新臺幣肆萬元，罰金如易服勞役，以新臺
幣壹仟元折算壹日，扣案仿WALTHER廠PPS/S型半自動手槍製造之
金屬玩具手槍換裝土造金屬槍管之改造手槍壹枝（含彈匣壹個，
槍枝管制編號：0000000000號）沒收。
    犯罪事實
一、乙○○曾於民國93年間因槍砲彈藥刀械管制條例、毒品危害
    防制條例等案件，經臺灣高等法院及臺灣士林地方法院分別
    以95年度上訴字第1731號、93年度易字第 502號判決判處有
    期徒刑5年6月、6月及10月確定，又於 94年間因詐欺、施用
    毒品案件，經臺灣士林地方法院分別以94年度易字第675 號
    及94年度易字第1070號判決判處有期徒刑7月及 10月確定，
    並經臺灣士林地方法院就上開案件以97年度聲減字第25號裁
    定減刑並定其應執行刑為有期徒刑6年4月確定，復於96年間
    因槍砲彈藥刀械管制條例案件，經本院以96年度訴字第 166
    號判決判處有期徒刑3年8月確定，並接續執行上開案件，尚
    未執行完畢（於本案尚不構成累犯），詎其不知悔改，明知
    可發射子彈具有殺傷力之仿WALTHER廠PPS/S型半自動手槍製
    造之金屬玩具手槍換裝土造金屬槍管之改造手槍 1枝（含彈
    匣1個，槍枝管制編號：0000000000號 ），係槍砲彈藥刀械
    管制條例列管之物品，未經許可不得無故持有，竟於93年 3
    月間某日，在其位於臺北市○○區○○路79巷8弄10號4樓之
    住處，收受真實姓名年籍不詳綽號「小董」之成年男子所交
    付之上揭手槍1枝，而非法持有之。迄於93年8月22日下午 5
    時許，其友人王瑞榮向乙○○借用其所有之車號DR－3967號
    自小客車時，乙○○隨即以紙盒包裝將之放置於車上，並搭
    載其友人陳重光前往王瑞榮位於臺北縣新店市○○路 ○段47
    巷3號14樓之2住處，嗣於同日下午 9時許，因王瑞榮在其住
    處樓下與廖振欽等人發生鬥毆，經警據報前往處理，並在上
    揭車輛右前座上，扣得上開已拆解具殺傷力之仿 WALTHER廠
     PPS/S型半自動手槍製造之金屬玩具手槍換裝土造金屬槍管
    之改造手槍1枝（含彈匣1個，槍枝管制編號：0000000000號
    ）、玩具金屬槍管2支、不具殺傷力之土造子彈9顆 (其中子
    彈1顆因鑑驗過程試射而滅失)、大彈簧1個、小彈簧2個、螺
    絲2個及鐵釘1個，進而查悉上情。
二、案經臺北縣政府警察局新店分局報告臺灣臺北地方法院檢察
    署檢察官呈轉臺灣高等法院檢察署檢察長令轉臺灣臺東地方
    法院檢察署檢察官偵查起訴。
    理  由
一、按被告以外之人於審判外之陳述，雖不符合同法第 159條之
    1至第159條之 4之規定，但經當事人於審判程序同意作為證
    據，法院審酌該言詞陳述或書面陳述作成時之情況，認為適
    當者，亦得為證據。當事人、代理人或辯護人於法院調查證
    據時，知有第159條第1項不得為證據之情形，而未於言詞辯
    論終結前聲明異議者，視為有前項之同意，刑事訴訟法第15
    9條第1項及第159條之5分別定有明文。查本判決下列所引用
    之各該被告以外之人於審判外之陳述（包含書面陳述），雖
    屬傳聞證據，惟當事人於本院準備程序及審判期日中均表示
    無意見而不予爭執，且迄至言詞辯論終結前亦未再聲明異議
    ，本院審酌上開證據資料製作時之情況，尚無違法不當之瑕
    疵，亦認為以之作為證據應屬適當，依刑事訴訟法第 159條
    之5規定，認上揭證據資料均有證據能力，合先敘明。
二、上開事實，業據被告乙○○於本院審理中坦承不諱（見本院
    卷第104頁 ），核與證人王瑞榮於警詢時、證人陳重光於偵
    查中結證上開槍枝及子彈為被告所持有等情相符（見94發查
    偵4號卷第29頁、95偵8277號卷第13頁反面)，且扣案之上開
    改造手槍1支、土造子彈9顆及槍管 2支經警方報請檢察官同
    意送鑑定，經內政部警政署刑事警察局以性能檢驗法及試射
    法鑑驗，鑑定結果為：送鑑手槍1枝（槍枝管制編號：00000
    00000號 ）係由仿WALTHER廠PPK/S型半自動手槍製造之金屬
    玩具手槍，換裝土造金屬槍管改造而成，雖欠缺保險鈕、抓
    子鉤，惟不影響其擊發功能，可擊發適用之子彈，認具殺傷
    力; 送鑑子彈9顆，認均係玩具金屬彈殼，採樣1顆試射，可
    擊發，惟發射動能甚微，認不具殺傷力; 送鑑槍管 2支，認
    均係內具阻鐵之玩具金屬槍管，此有內政部警政署刑事警察
    局93年10月1日刑鑑字第0930180188號槍彈鑑定書1份（參見
    97偵1131號卷第11至13頁）在卷可稽。綜上，堪認被告之自
    白與事實相符，本件事證明確，被告犯行洵堪認定，應依法
    論科。
三、新舊法比較:
  (一)槍砲彈藥刀械管制條例部分：
    按被告行為後，槍砲彈藥刀械管制條例於94年1 月26日修正
    公布部分條文，於同年月28日生效，修正前該法第11條第 4
    項規定為「未經許可，持有、寄藏或意圖販賣而陳列第一項
    所列槍砲者（同法第4條第1項第 1款所稱其他可發射金屬或
    子彈具有殺傷力之各式槍砲），處一年以上七年以下有期徒
    刑，併科新臺幣七百萬元以下罰金。」，修正後該法刪除第
    11條之規定，於第8條第1項至第 5項所列槍枝種類，增列同
    法第4條第1項第 1款所定其他可發射金屬或子彈具有殺傷力
    之各式槍砲，並將第8條第4項修正為：「未經許可，持有、
    寄藏或意圖販賣而陳列第一項所列槍枝者（鋼筆槍、瓦斯槍
    、麻醉槍、獵槍、空氣槍或第四條第一項第一款所定其他可
    發射金屬或子彈具有殺傷力之各式槍砲），處三年以上十年
    以下有期徒刑，併科新臺幣七百萬元以下罰金。」。經比較
    行為時法及裁判時法之結果，行為時法並無較不利於行為人
    ，依刑法第2條第1項但書之規定，本件應適用行為時法即90
    年11月14日修正公布之槍砲彈藥刀械管制條例第11條第 4項
    規定處斷。
  (二)刑法部分：
    次按被告行為後，刑法於94年2 月2 日修正公布，95年7 月
    1 日施行，修正後刑法第2 條第1 項規定：「行為後法律有
    變更者，適用行為時之法律。但行為後之法律有利於行為人
    者，適用最有利於行為人之法律。」，係規範行為後法律變
    更所生新舊法律比較適用之準據法，於新法施行後，應適用
    修正後刑法第2 條第1 項之規定，為「從舊從輕」之比較（
    此條項規定，僅係新、舊法之比較適用之宣示性指導原則，
    並非實體刑罰法律，自不生行為後法律變更之比較適用問題
    ）。且比較時應就罪刑有關之共犯、未遂犯、想像競合犯、
    牽連犯、連續犯、結合犯，以及累犯加重、自首減輕暨其他
    法定加減原因（如身分加減）與加減例等一切情形，綜其全
    部罪刑之結果而為比較（最高法院95年第8 次刑事庭會議決
    議參照）。又比較適用最有利於行為人之法律，應就罪刑有
    關之一切情形，比較其全部之結果，而為一體之適用，不應
    一部分適用新法，一部分適用舊法（最高法院29年上字第96
    4 號判例意旨參照）。經查：
  (1)刑法第33條第5款有關罰金之最低數額部分，刑法分則編各
    罪所定罰金之貨幣單位原為銀元，修正前刑法第33條第5款
    規定：「罰金：（銀元）1元以上」，而銀元與新臺幣間之
    折算，依現行法規所定貨幣單位折算新臺幣條例規定，以銀
    元1元折算新臺幣3元；修正後刑法第33條第5款則規定：「
    罰金：新臺幣1,000元以上，以百元計算之」；經比較修正
    前、後之規定，修正後刑法第33條第5款所定罰金之最低數
    額，較之修正前提高，自以修正前刑法第33條第5款規定有
    利於被告。
  (2)修正前刑法第42條第2項規定：「易服勞役以1元以上 3元以
    下折算一日。但勞役期限不得逾六個月。」，又被告行為時
    之易服勞役折算標準，業據修正前罰金罰鍰提高標準條例第
    2條前段規定，就其原定數額提高為100倍折算 1日，則本件
    被告行為時之易服勞役折算標準，應以銀元 300元即新台幣
    900元折算1日 (未逾修正前第42條第 3項所規定罰金總額折
    算6個月之日數)。惟修正後之刑法第42條第 3項規定：「易
    服勞役以新台幣一千元、二千元或三千元折算一日。但勞役
    期限不得逾一年。」 (未逾修正後第42條第 5項所規定罰金
    總額折算逾1年之日數)，比較修正前後之罰金易服勞役折算
    標準，以修正後之規定較有利於被告，且罰金易服勞役之規
    定，雖應比較新舊法，但並無應與本刑論罪科刑之規定一體
    適用之必要，應另行單獨予以比較適用（最高法院95年第 8
    次刑事庭會議決議參照）。
  (3)刑法第11條原規定「本法總則於其他法令有刑罰之規定者，
    亦適用之。但其他法令有特別規定者，不在此限。」，經修
    正為「本法總則於其他法律有刑罰或保安處分之規定者，亦
    適用之。但其他法律有特別規定者，不在此限。」，亦即為
    使法規範明確，將「法令」修正為「法律」以符合法律保留
    及罪刑法定原則，復就解釋上認為「有刑罰之規定」包含保
    安處分部分亦予以明文化，是以此一修正並未涉及實體國家
    刑罰權之有無暨其範圍之更迭，非屬修正後刑法第2條第1項
    所稱之「法律變更」，不生須依該條項規定為新、舊法比較
    之問題，惟本條修正之目的既為符法律保留及罪刑法定原則
    暨規範明確性之要求，當以修正後之規定較能契合刑罰之本
    質兼更具規範之實質妥當性暨進步性，因之，基於「法與時
    轉則治」之理念，此部分自應適用修正後規定。
  (4)綜上比較新舊法之結果，依修正後刑法第2條第1項前段規定
    ，適用修正前之規定，對被告較為有利，自應全部適用修正
    。
四、核被告於所為，係犯槍砲彈藥刀械管制條例第8條第4項之未
    經許可持有可發射子彈具有殺傷力之改造手槍罪。又未經許
    可持有槍、彈，其持有之繼續，為行為之繼續，亦即一經持
    有槍、彈，罪已成立，但其完結須繼續至持有行為終了時為
    止。則包括持有之寄藏槍、彈行為，自亦為行為之繼續，其
    犯罪之完結須繼續至寄藏行為終了時為止。此與司法院院解
    字第3632號解釋所稱寄藏贓物罪於寄藏行為完畢時其犯罪即
    已完成，其後之占有該贓物乃犯罪之狀態繼續，而非行為之
    繼續。因占有贓物並不構成犯罪，二者迥不相同（最高法院
    88年度臺上字第7012、4608、761號判決意旨參照 ），是被
    告於收受前開手槍後，其持有行為應繼續至為警查獲時為止
    ，附此敘明。爰審酌被告未經許可持有槍枝，擁槍自重，影
    響社會治安，惟並未實際將槍枝取出使用，仍未造成實際損
    害，及其持有槍枝、子彈之數量、時間，另衡量被告犯罪之
    動機、目的、智識程度，犯後坦承犯行之態度等一切情狀，
    量處如主文所示之刑，罰金部分並諭知易服勞役之折算標準
    ，以示懲儆。又依前揭最高法院第 8次刑事庭會議決議，沒
    收屬於從刑，依從刑附屬於主刑之原則，應依主刑所適用之
    法律，故本案應依修正前刑法第38條規定宣告沒收之。是扣
    案之仿WALTHER廠PPK/S型半自動手槍製造之金屬玩具手槍換
    裝土造金屬槍管之改造手槍1枝（含彈匣1個，槍枝管制編號
    ：0000000000號），屬違禁物，應依修正前刑法第38條第 1
    項第1款之規定宣告沒收。至送驗不具殺傷力之土造子彈8顆
    、已擊發之彈殼1顆、玩具金屬槍管2枝、大彈簧 1個、小彈
    簧2個、螺絲2個及鐵釘 1個，均非屬違禁物，亦非槍砲彈藥
    之主要組成零件，爰均不為沒收之諭知，併予敘明。
據上論斷，應依刑事訴訟法第299條第1項前段，修正前槍砲彈藥
刀械管制條例第8條第4項，刑法第2條第1項前段、第11條前段、
第42條第3項前段、(修正前)第38條第1項第1款，判決如主文。
本案經檢察官甲○到庭執行職務。
中    華    民    國    97    年    12   月     18    日
                  刑事第二庭審判長法  官  李水源
                                  法  官  盧亨龍
                                  法  官  蔡慧雯
以上正本證明與原本無異。
如不服本判決應於收受送達後10日內向本院提出上訴書狀，並應
敘述具體理由；其未敘述上訴理由者，應於上訴期間屆滿後20日
內向本院補提理由書（均須按他造當事人之人數附繕本）。「切
勿逕送上級法院」。
                                  書記官  林慧芬
中    華    民    國    97    年    12    月    25    日
附錄本案論罪科刑法條：
修正前槍砲彈藥刀械管制條例第8 條4 項
未經許可，持有、寄藏或意圖販賣而陳列第1 項所列槍枝者，處
1年以上7年以下有期徒刑，併科新臺幣700萬元以下罰金。


司法院資訊處製作；財團法人民間司法改革基金會備份。
